臺灣臺中地方法院民事判決　　　　　　 99年度重訴字第330號
原　　　告　陳麗珠
訴訟代理人　林勢強
被　　　告　林秀枝
上列當事人間請求給付租金等事件，本院於民國100年2月14日言
詞辯論終結，判決如下：
    主      文
被告所有臺中市○區○○段四小段1147建號建物即門牌號碼為臺
中市○區○○路第130號房屋，與其坐落基地即原告所有臺中市
○區○○段四小段1及1-1地號土地(其中占用面積48.59平方公尺
部分)，依民法第425條之1規定就坐落基地所成立之租賃關係，
定自民國九十八年十一月四日起至該房屋不堪使用為止，每年租
金為新台幣壹拾貳萬陸仟元。
被告應給付原告新台幣柒萬捌仟參佰陸拾貳元，及自民國九十九
年七月二十日起至清償日止，按週年利率百分之五計算之利息；
並自民國九十九年六月十九日起至第一項聲明所示基地租賃關係
終止為止，按年給付原告新台幣壹拾貳萬陸仟元。
原告其餘之訴駁回。
訴訟費用由被告負擔十分之三；餘十分之七由原告負擔。
本判決第二項前段所命給付，於原告以新台幣貳萬柒仟元供擔保
後，得假執行；但被告如以新台幣柒萬捌仟參佰陸拾貳元為原告
預供擔保，得免為假執行。本判決第二項後段所命給付，於原告
就已到期部分按年以新台幣肆萬貳仟元供擔保後，得假執行；但
被告如按年以新台幣壹拾貳萬陸仟元為原告預供擔保，得免為假
執行。
原告其餘假執行之聲請駁回。
    事 實 及 理 由
一、原告主張：臺中市○區○○段四小段1147建號建物即門牌號
    碼為臺中市○區○○路第130號房屋(下稱系爭房屋)，及其
    坐落基地同段1、1-1地號土地原本均屬訴外人林欽炳所有，
    嗣林欽炳於民國84年2月22日將系爭房屋出賣並移轉登記予
    被告所有；又原告事後於98年11月4日經由本院民事執行處
    (97年度執字第79650號)拍賣取得臺中市○區○○段四小段1
    及1-1地號土地所有權全部(原告於98年11月4日取得權利移
    轉證明書)。被告所有系爭房屋占用原告所有臺中市○區○
    ○段四小段1及1-1地號土地面積共48.59平方公尺(兩筆土地
    面積合計共55平方公尺，但房屋占用上述兩筆土地之面積為
    48.59平方公尺)，故依民法第425條之1規定，在原告於98年
    11月4日取得1及1-1地號土地時，推定在系爭房屋得使用期
    限內，有租賃關係存在。又原告已於99年4月18以臺中港存
    證號碼第000154號存證信函函請被告協議租金數額及給付，
    均未獲置理，自得就合理之租金數額訴請法院定之。又原告
    所有1及1-1地號土地位於臺中市區○○○地段，亦屬商業區
    ，臺中市區公車幾乎皆行經臺中市○○路之重要路段，附近
    又有市場、學校，市況繁榮，生活機能優良，原告請求依年
    息10%計算租金數額，應屬合理，亦即每年之租金為445,500
    元(計算式：37㎡+18㎡=55㎡，55㎡x土地公告現值81000元/
    ㎡x10%=445500元)。準此，被告應給付原告自98年11月4日
    起至99年6月18日止之租金278,437元【計算式:445500x7.
    5/12＝278,437，不滿1元者捨棄不計】，並應自99年6月19
    日起至房屋不堪使用為止，按年給付原告租金445,500元等
    語。並聲明：(一)被告所有系爭房屋，與坐落基地即原告所有
    臺中市○區○○段四小段1及1-1地號土地(其中面積48.59平
    方公尺部分)，依民法第425條之1規定就坐落基地所成立之
    租賃關係，定自98年11月4日起至該房屋不堪使用為止，每
    年租金為445,500元。(二)被告應給付原告278,437元(即98年
    11月4日起至99年6月18日止之租金)，並自起訴狀繕本送達
    翌日即99年7月20日起至清償日止，按週年利率5%計算之利
    息，並自99年6月19日起至第一項聲明所示基地租賃關係終
    止為止，按年給付原告445,500元。(三)有關第二項之聲明，
    原告願供擔保，請准宣告假執行(有關原告訴之聲明，在起
    訴後已略作修正、減縮，詳參本院100年2月14日言詞辯論筆
    錄第3頁所載)。
二、被告則抗辯：原告所有系爭房屋，占用被告所有臺中市○區
    ○○段四小段1及1-1地號、面積共48.59平方公尺土地，依
    民法第425條之1規定，固推定在房屋得使用期限內有租賃關
    係存在，但參酌土地法第105條、第97條第1項所定之租金限
    制，是以「申報總價」年息10%為限，而依原告起訴狀所附
    1及1-1地號土地之「申報地價」為每平方公尺29,200元整，
    故有關本件合理租金應以上述申報地價作為計算標準，原告
    主張按「土地公告現值」即即每平方公尺81,000元計算，已
    有誤會。又被告所有系爭房屋之坐落地點，並非繁榮之商業
    地區，鄰近僅是供單純之住宅使用而已，入夜以後更是肅靜
    而無生意往來，再加上被告前開房屋於84年移轉登記予被告
    以來，已歷經15個年頭以上，已屬普通之一般老舊建物，以
    該地之市場行情，連地帶房屋出租予他人，一個月之租金均
    達不到10,000元以上，故被告認為應以申報地價年息「3%」
    左右加以計算，方才合理。並聲明:(一)原告之訴駁回。(二)訴
    訟費用由原告負擔。(三)如受不利判決，被告願供擔保，請准
    免為假執行。
三、法院之判斷：
  (一)下列事項經本院會同兩造確認為不爭執事項，本院得採為判
    決之基礎(本院100年2月14日筆錄第1、2頁參照)：
    1.系爭房屋及其坐落基地即臺中市○區○○段四小段1及l-1
      地號土地所有權全部，原均為訴外人林欽炳所有。
    2.林欽炳事後於84年2月22日將系爭房屋出賣予被告所有，
      並辦理所有權移轉登記；嗣原告經由本院民事執行處拍賣
      而於98年11月4日取得林欽炳所有上開1及1-1地號土地之
      所有權全部(原告於當日取得法院核發之權利移轉證書)。
      故兩造依民法第425條之1之規定，在上開房屋使用期限內
      就系爭房屋之坐落基地有租賃關係存在，但兩造迄無法協
      議租金之適當數額。
    3.被告所有系爭房屋，實際上占用原告所有上開臺中市○區
      ○○段四小段1及1-1地號土地之面積共48.59平方公尺。
    4.本件租賃契約之租金數額，有土地法第97條規定之適用。
    5.原告所有臺中市○區○○段四小段1及1-1地號土地，自98
      年11月4日迄今之申報地價為每平方公尺29,200元。
  (二)本件主要爭執要點厥在於：本件租金合理數額究為原告主張
    按土地申報總價年息10%為可採?或被告抗辯按土地申報總價
    年息3%為可採?抑或其他適合之比例?
  (三)茲就本件上述爭執要點，說明本院得心證之理由如下：
    按城市地方租用基地建築房屋之租金，以不超過土地申報總
    價年息百分之10為限，土地法第105條準用同法第97條第1項
    定有明文。依土地法施行法第25條規定，土地法第97條所謂
    土地價額依法定地價。土地法第148條並明定：土地所有權
    人依本法所申報之地價，為法定地價。原告主張按公告現值
    酌定租金，已有誤會，並非可採。又「系爭房屋緊鄰中正路
    ，系爭房屋為磚造兩層樓屋，由外觀觀察，頂樓無增建，系
    爭房屋目前無人使用，為空屋，系爭房屋一樓為店面，系爭
    房屋兩側及對面房屋一樓均開設店面且均營業中，但於本院
    勘驗時，尚有許多店面尚未開始營業，中正路車流量甚大，
    但行人往來則較少」等情，已據本院於99年10月15日會同兩
    造履勘屬實，製有勘驗測量筆錄及原告提出之照片8幀在卷
    足憑(本院卷第46、40頁參照)；又被告辯稱系爭房屋入夜後
    肅靜無生意往來等情，亦據被告提出系爭房屋之夜間照片3
    幀在卷可稽(本院卷第32、35頁參照)，被告所有系爭房屋占
    用原告所有臺中市○區○○段四小段1及1-1地號土地之面積
    共48.59㎡，該土地自98年11月4日迄今之申報地價為每平方
    公尺29,200元，如依原告主張按土地申報地價10%計算結果
    為每年租金141,883元(48.59㎡x29200元/㎡x10%=141883元
    ，元以下四捨五入)，若按被告抗辯依土地申報地價3%計算
    結果為每年租金42,565元(48.59㎡x29200元/㎡x3%=42565元
    ，元以下四捨五入)，本院審酌上情，因而認為被告所有系
    爭房屋，就其坐落基地即占用原告所有臺中市○區○○段四
    小段1及l-1地號其中48.59平方公尺土地，依民法第425條之
    1之規定，在系爭房屋使用期限內就其坐落基地所成立之租
    賃關係，其合理之租金應為每年126,000為適當(即介於8%至
    9%間)。原告訴請本院核定租金，在超過上述金額部分，為
    不可採，應予駁回。
  (四)承上所述，原告請求被告給付自98年11月4日起至99年6月18
    日止之租金，因自98年11月4日起至99年6月18日止共227日(
    計算式：27+31+31+28+31+30+31+18=227日)，依上述本院所
    定合理租金計算結果應為78,362元(計算式：126000元x227/
    365=78362元，元以下四捨五入)。又被告應自99年6月19 日
    起至上述基地租賃關係終止為止，按年給付原告之合理租金
    為126,000元，已詳如前述。原告如訴之聲明第二項後段所
    示之請求，性質上雖為將來給付之訴，但被告對於已到期之
    租金迄未給付，且本件答辯聲明亦要求法院駁回原告之訴，
    顯然有到期不為履行之虞，原告自有預為請求之必要。準此
    以觀，原告請求被告給付78,362元(自98年11月4日起至99
    年6月18日止之租金)，及自本件起訴狀繕本送達翌日即99年
    7月20日起至清償日止，按週年利率5%計算之利息，並自99
    年6月19日起至第一項聲明所示基地租賃關係終止為止，按
    年給付原告126,000元，洵屬有據，應予准許；至於原告請
    求被告給付租金逾上開金額部分，為無理由，應予駁回。又
    兩造各自就此部分陳明願供擔保分別聲請宣告假執行、免為
    假執行，就原告勝訴部分，核無不合，爰併酌定相當之擔保
    金額准許之；至於原告敗訴部分，其假執行之聲請即失所附
    麗，應併予駁回。
  (五)又本件訴訟標的價(金)額，前經本院以99年度中簡字第1712
    號裁定核定後，因兩造並未抗告而已確定在案。本判決主文
    第二項後段所命給付之金額，參酌上述裁定核定訴訟標的價
    (金)額之意旨以10年之租金計算，故主文第二項所命給付其
    合計結果已逾50萬元，不適合依民事訴訟法第389條第1項第
    5款規定依職權宣告假執行，併此敘明。
四、訴訟費用負擔及假執行宣告之依據：民事訴訟法第79條、第
    390條、第392條第2項。
中    華    民    國    100    年    2    月    24    日
                  民事第四庭    法  官  王永春
正本係照原本作成。
如對本判決上訴，須於判決送達後20日內向本院提出上訴狀。如
委任律師提起上訴者，應一併繳納上訴審裁判費。
中    華    民    國    100    年    2    月    24    日
                                書記官  趙振燕